【裁判字號】    98,上易,569
【裁判日期】    980429
【裁判案由】    詐欺
【裁判全文】
臺灣高等法院刑事判決                 98年度上易字第569號
上  訴  人
即  被  告  甲○○
上列上訴人，因詐欺案件，不服臺灣基隆地方法院97年度易字第
755 號，中華民國97年12月30日第一審判決（起訴案號：臺灣基
隆地方法院檢察署97年度偵字第3585號、97年偵緝字第417 號）
，提起上訴，本院判決如下：
    主  文
上訴駁回。
甲○○緩刑參年。
    事  實
一、甲○○預見提供自己在金融機構之帳戶供他人使用，將幫助
    他人掩飾詐欺犯罪所得財物，竟不違背其本意，仍基於幫助
    詐欺取財犯意，於民國（下同）97年4 月間某日，在不詳地
    點，將其基隆東信路郵局開立00000000000000號存摺、提款
    卡、密碼交予不詳姓名之人，供詐騙集團成員使用，詐騙集
    團成員基於詐欺取財之犯意，分別為下列犯行：(一)丙○○於
    97年4 月14日18時，接獲詐騙集團電話稱其等於網路購物時
    ，因承辦員之作業疏失，需重新更正，要求其至提款機操作
    ，致丙○○陷於錯誤，於同日20時20分在彰化縣員林鎮○○
    路○段488號郵局之提款機匯款29989元至甲○○之上開帳戶
    。(二)乙○○於同年4 月14日21時，接獲詐騙集團電話之詐騙
    ，致乙○○陷於錯誤，於同日21時44分匯款12432 元至甲○○上開帳戶，嗣因丙○○、乙○○察覺有異知悉受騙，報警
    循線查悉上情。
二、案經台北縣政府警察局金山分局、基隆市警察局第二分局報
    請臺灣基隆地方法院檢察署檢察官偵查起訴
    理  由
甲、證據能力之說明：
    檢察官及被告對於以下本院作為得心證依據之各項證據資料
    ，均不爭執證據能力，並於審理程序同意作為證據，本院審
    酌上開各項證據作成時狀況，認為並無不適當之情事，依刑
    事訴訟法第159條之5之規定，均認有證據能力。
乙、實體部分：
一、訊據上訴人即被告（下稱被告）甲○○，固坦承有在東信路
    郵局開立上開帳戶等情，惟矢口否認有上開犯行，先後辯稱
    ：其之存摺、提款卡不慎遺失，雖未報案，但沒有將上開帳
    戶之存摺、提款卡交予他人使用云云。惟查：
(一)被告前揭幫助詐欺犯行，業經被害人丙○○、乙○○指述甚
    詳，並有被告上開郵局帳戶之郵政存簿儲金立帳申請書影本
    1份、交易明細查詢資料1份、被害人丙○○、乙○○自動櫃
    員交易明細表影本各1 份在卷可參，此詐騙情事，洵堪認定
    。而被告於偵查、原審、本院訊問中，對於其究竟如何遺失
    存摺、提款卡，或於何時遺失等情節，均交代不清，且其於
    原審準備程序中先稱：其將密碼寫在紙上，放在存簿裡云云
    ，然於原審中卻陳稱：其將提款卡密碼寫在紙上，放在提款
    卡塑膠套裡云云，故其對於提款卡密碼之放置位置所述前後
    不同，已屬可疑。
(二)又依被告上開帳戶之交易明細查詢資料所示，於97年3 月21
    日經賴美良匯入20000元後，被告即於97年3 月21日至3月23
    日止接續以提款卡提領現金，提領次數高達12次之多，被告
    亦陳稱賴美良為其婆婆，其僅有此一個帳戶，提款卡係用其
    家人之生日設定密碼等語，故堪認該帳戶為供被告之家人匯
    款使用，應屬重要之帳戶，其又時常提領，被告豈有忘記密
    碼、並將密碼寫在紙上與提款卡放在一起之可能？難道不擔
    心將寫下密碼並與提款卡放在一起，若日後一併遺失，易遭
    人撿取而將其存款提領一空？況既然上開帳戶為家人平日匯
    款所用，則若存摺或提款卡確實業已遺失，為何未即時至郵
    局掛失，或前往警局報案？以上諸多情節，顯與常情不符。
(三)次查，詐欺正犯為避免員警自帳戶來源回溯追查出真正身分
    ，乃以他人帳戶供作詐得款項出入之帳戶，此為詐欺正犯需
    利用他人帳戶之原因，故詐欺之正犯亦會擔心如使用他人遺
    失或不知該帳號實際使用狀況之帳戶，將時時處於該帳戶被
    申報掛失止付之風險中，隨時有可能因帳戶持有人發現帳戶
    存摺、提款卡遺失而辦理掛失止付，使詐騙集團無法順利提
    取被害人所匯之款項，甚至遭帳戶持有人以辦理補發存摺、
    變更印鑑、密碼之方式，將帳戶內存款提領一空，致其費盡
    周章所詐得之款項化為烏有。是以詐欺正犯所使用之帳戶，
    必須為其所能控制帳戶，始能確保詐得款項。申言之，詐欺
    正犯絕不可能使用他人遺失存摺、提款卡、印鑑、密碼之帳
    戶供作詐得款項匯入之帳戶，以免除遭真正帳戶持有人提領
    或掛失之風險。被告辯稱：帳戶之存摺、提款卡遺失而遭詐
    欺集團利用云云，實無足採。
(四)又於金融機構開設帳戶並請領存摺、提款卡事，係針對個人
    身分之社會信用而便利資金流通，具有強烈屬人性，而存摺
    、提款卡、印章等物，事關個人財產權益之保障，其專有性
    甚高，一般人均有妥為保管及防止他人任意使用之認識，縱
    因特殊情況偶需交付他人使用，亦必深入瞭解用途及合理性
    始予提供；若該等專有物品如落入不明人士手中，極易被利
    用為與財產有關之犯罪工具，此亦為吾人依一般生活認知所
    易於體察之常識。而有犯罪意圖者，非有正當理由，竟徵求
    他人提供帳戶，客觀上可預見其目的係為供某筆資金存入後
    再行領出之用，且係有意隱瞞其資金存入提領之流程並避免
    行為人身分曝光，吾人本於一般生活認知均易於瞭解，媒體
    復一再報導此等詐騙集團為規避查緝而使用他人帳戶以遂行
    詐欺之不法犯罪態樣。被告既可預見將帳戶交付不熟識之他
    人使用，將幫助他人實施詐欺犯罪，竟仍將其帳戶存摺、提
    款卡及密碼交付來路不明之人，使該人得自其帳戶領取款項
    ，其顯有縱以其帳戶實施詐欺犯罪亦不違背其本意之幫助意
    思至明。綜上所述，被告明知將存摺、提款卡、提款卡密碼
    等有關個人財產、身分之物品，交付予詐欺集團成員，極易
    被利用為與財產有關之犯罪工具，被告竟加以同意，顯然對
    於其所有帳戶作為不法使用，有所認識且並不違背其本意，
    是雖卷內事證並無積極證據證明被告知悉該詐騙集團將如何
    犯罪，但其既對帳戶交付他人使用，可能遭犯罪集團用以犯
    罪有所預見，且不違背本意而為之，應有幫助詐欺取財不確
    定故意甚明，從而，本件事證明確，被告上開犯行洵堪認定
    ，應依法論科。
二、核被告所為，係犯刑法第339條第1項之詐欺取財罪。被告對
    詐欺正犯提供帳戶資以助力，但並未參與詐欺犯罪行為實行
    ，應屬幫助他人實行犯罪行為，為幫助犯，乃依刑法第30條
    第2 項之規定減輕其刑。本件被告一次交付前開基隆東信路
    郵局帳戶之存摺、提款卡、密碼予不詳人士之行為，幫助詐
    欺集團成員詐欺被害人丙○○、乙○○2 人之財物，係一行
    為觸犯數個相同罪名，為想像競合犯，應依刑法第55條規定
    從一情節較重者處斷。原審經審理結果，認被告罪證明確，
    因而適用刑法第30條第1項前段、第2項、第339條第1項、第
    55條、第41條第1項前段，刑法施行法第1條之1 等規定，並
    審酌被告雖非實際遂行詐欺犯行之人，然其提供帳戶之存摺
    、提款卡及密碼供他人使用，影響財產交易秩序，造成犯罪
    偵查困難，並使幕後犯罪人得以逍遙法外，危害社會治安，
    復於犯後未坦承犯行，態度不佳，參酌其無前案紀錄、犯罪
    動機、手段、生活狀況、智識程度及犯罪所生之損害等一切
    情狀，量處被告有期徒刑三月，併諭知易科罰金之折算標準
    。經核其認事用法尚無違誤，量刑亦允當，被告提起上訴，
    以上情否認犯罪，核非可取，自應予駁回。末查，被告未曾
    受有期徒刑以上刑之宣告，此有前科表在卷可稽，受此罪刑
    之宣告，應知警惕，且詐欺者詐騙金額非鉅，未能實際取得
    該款，而被告目前並無工作，帶養三位九十二年次、九十四
    年次、九十六年次稚女，以婆婆每月給付二萬元維生，此有
    被告戶籍謄本可稽，應無再犯之虞，本院認上開刑之宣告以
    暫不執行為當，一併宣告緩刑三年，用啟自新。
據上論斷，應依刑事訴訟法第368條，刑法第74 條第1項第1款，
判決如主文。
本案經檢察官李良忠到庭執行職務。
中    華    民    國    98    年    4     月    29    日
                  刑事第三庭審判長法  官  陳博志
                                  法  官  許文章
                                  法  官  蔡聰明
以上正本證明與原本無異。
不得上訴。
                                  書記官  陳建邦
中    華    民    國    98    年    4     月    29    日
刑法第339條：
意圖為自己或第三人不法之所有，以詐術使人將本人或第三人之
物交付者，處5年以下有期徒刑、拘役或科或併科1千元以下罰金
。
以前項方法得財產上不法之利益或使第三人得之者，亦同。
前二項之未遂犯罰之。


司法院資訊處製作；財團法人民間司法改革基金會備份。
